臺灣苗栗地方法院刑事判決　　　　　　　 93年度訴字第153號
公　訴　人　臺灣苗栗地方法院檢察署檢察官
被　　　告　丙○○
指定辯護人　本院公設辯護人乙○○
上列被告因違反槍砲彈藥刀械管制條例案件，經檢察官提起公訴
（93年度偵字第330 號），本院判決如下：
    主  文
丙○○未經許可，持有其他可發射子彈具有殺傷力之改造手槍，
處有期徒刑壹年捌月，併科罰金新臺幣拾萬元，罰金如易服勞役
，以新臺幣玖佰元即銀元佰元折算壹日，扣案之仿FN廠半自動
手槍製造之改造玩具手槍壹支（含彈匣壹個，槍枝管制編號：00
00000000號）及飼料袋壹個均沒收。
    事  實
一、丙○○明知具有殺傷力之改造玩具手槍、改造子彈係管制物
    品，未經許可，不得持有，竟於不詳時日起，在不詳地點，
    取得具有殺傷力之仿FN廠半自動手槍製造之改造玩具手槍1
    支（含彈匣1 個，槍枝管制編號：0000000000號）及改造子
    彈1 顆後，即未經許可而持有之，並置放於其住處（苗栗縣
    苗栗市○○路96巷1 號）圍牆外之空地（同市○○街2 巷2
    號屋後空地）上。嗣於民國93年1 月13日12時40分許，經警
    持搜索票前往丙○○上開住處搜索，在其住處圍牆外之前開
    空地上扣得其所有、供其持有槍、彈用之飼料袋1 個（內有
    上開具有殺傷力之改造玩具手槍1 支、改造子彈1 顆【經送
    鑑定試射，已無殺傷力】、不具殺傷力之空氣長槍1 支、漁
    槍1 支、具子彈外型之實心金屬物1 顆、瓦斯鋼瓶1 罐等物
    ），而查悉上情。
二、案經苗栗縣警察局移送臺灣苗栗地方法院檢察署檢察官偵查
    起訴。
　　理  由
一、對證據能力的認定
    被告否認扣案槍、彈、飼料袋之證據能力，辯稱：警員查扣
    槍、彈、飼料袋之位置係在其住處圍牆外，並非在其住處範
    圍內，警員搜索範圍已逾搜索票所載之搜索範圍，應屬違法
    搜索，因此所扣得之槍、彈、飼料袋應無證據能力等語。經
    查：
  (一)本件警員所據以執行搜索之本院93年度聲請字第52號搜索票
    （偵卷第13頁），其上記載：受搜索人姓名：丙○○，搜索
    範圍：苗栗縣苗栗市○○里○○路96巷1 號、被搜索人之身
    體及所使用之交通工具，而扣案之槍、彈、飼料袋係為警在
    被告住處圍牆外、已屬苗栗縣苗栗市○○街2 巷2 號（屋主
    為張俊銘）屋後之空地上所查獲，是本件警員查扣槍、彈、
    飼料袋之地點確已逾越搜索票上所載之應執行搜索之範圍。
  (二)惟按除法律另有規定外，實施刑事訴訟程序之公務員因違背
    法定程序取得之證據，其有無證據能力之認定，應審酌人權
    保障及公共利益之均衡維護，刑事訴訟法第158 條之4 定有
    明文，是我國刑事訴訟法就違背法定程序所取得之證據，認
    定有無證據能力，係採所謂之「相對排除理論」、「權衡理
    論」，避免因為排除法則之普遍適用，致使許多與事實相符
    之證據，無可例外地被排除，本院審酌被告非法持有槍、彈
    ，足以破壞社會秩序，並潛藏危害他人生命、身體、自由、
    財產之高度危險性，因此所生之危險甚大，且警員雖在執行
    搜索之過程中有逾越搜索範圍之瑕疵，然相較於違法發動搜
    索（不符合發動搜索之要件而為搜索）之情形，該瑕疵較為
    輕微，再者，警員進入苗栗縣苗栗市○○街2 巷2 號屋後之
    空地而為搜索，所侵害者係屋主張俊銘對該屋之監督權，並
    未構成被告權益之侵害各節，認扣案之槍、彈、飼料袋等物
    應有證據能力，被告上開所辯，尚不足採。
二、認定犯罪事實所根據的證據及理由
  (一)被告於警詢時自承裝有扣案槍、彈之飼料袋、飼料袋內之漁
    槍為其所有（偵卷第7 頁），且該飼料袋於查獲時所在之苗
    栗縣苗栗市○○街2 巷2 號屋後之空地，已多年未有人使用
    （偵卷第7 、8 頁）等事實。
  (二)依證人即當日執行搜索之警員甲○○所指之飼料袋位置，係
    緊鄰被告住處之圍牆，且該處距被告住處與苗栗縣苗栗市○
    ○街2 巷2 號交界之圍牆缺口處經丈量約為2 點2 公尺，而
    上開缺口原係用1 長方形桌面及木板作為阻隔，自該缺口底
    部至阻隔物（即上開長方形桌面及木板）最高處之距離約為
    1 點2 公尺，此經本院至查獲現場勘驗屬實，有勘驗筆錄1
    份及照片26幀（本院卷第37至60頁）在卷可考。
  (三)查獲時飼料袋內裝有漁槍、空氣槍、改造手槍、改造子彈等
    物，業經證人甲○○到庭證述屬實（本院卷第75、76頁），
    並有查獲時該飼料袋之照片1 幀（偵卷第28頁下方）可稽，
    又該飼料袋所在之空地已多年未有人使用，而被告復自承該
    飼料袋、漁槍為其所有，則同在該飼料袋內之扣案槍、彈自
    應亦為被告所有。再者，該飼料袋緊鄰被告住處之圍牆，距
    圍牆缺口處僅約2 點2 公尺，在空間上與被告之住處甚為密
    接，又該圍牆缺口僅以1 點2 公尺高之桌面及木板相隔，並
    不會造成被告與該飼料袋接觸上之困難，且該飼料袋所在之
    空地已多年未有人使用，足認被告就該飼料袋及其內之槍、
    彈具有相當之控制力及支配力，被告確係持有扣案槍、彈一
    節，當可認定。
  (四)此外，另有改造玩具手槍1 支、改造子彈1 顆扣案可資佐證
    ，經送內政部刑事警察局鑑定，改造玩具手槍1 支，認係由
    仿FN廠半自動手槍製造之金屬玩具手槍，換裝土造金屬槍管
    改造而成之改造手槍，機械性能良好，可擊發適用子彈，認
    具殺傷力；改造子彈1 顆，認係具直徑約8.0 mm金屬彈頭之
    土造子彈，經實際試射，可擊發，認具殺傷力等語，有該局
    93年2 月26日刑鑑字第0930014152號槍彈鑑定書1 份（偵卷
    第62至71頁）足憑。
  (五)由上述各節參互佐證，本件事證明確，被告上揭犯行足以認
    定。
三、對於被告辯解，本院的判斷：
    被告否認犯行，辯稱：扣案槍、彈確實非其所有，可能是證
    人彭國峰或警方栽贓的云云。惟查：扣案槍、彈並非證人彭
    國峰所有一節，已經證人彭國峰於偵查中到庭結證在卷，且
    被告與證人彭國峰係朋友關係，並無結怨等情，業經被告於
    警詢時陳述明確（偵卷第9 頁），證人彭國峰應無構陷被告
    之動機，況證人彭國峰或警方如欲刻意將槍、彈栽贓為被告
    所持有，其等所置放或查獲槍、彈之地點自應選在被告住處
    內之任何一處，然本案查獲槍、彈之地點係在被告住處圍牆
    外之空地，是被告上開所辯，實與常情相悖，顯不足採。
四、論罪科刑的理由：
  (一)查被告行為後，槍砲彈藥刀械管制條例已於94年1 月26日修
    正公布施行，並於同年月28日生效，而修正前槍砲彈藥刀械
    管制條例第11條第4 項規定：「未經許可，持有、寄藏或意
    圖販賣而陳列第1 項所列槍砲者，處1 年以上7 年以下有期
    徒刑，併科新臺幣700 萬元以下罰金」，該條第1 項規定：
    「未經許可，製造、販賣或運輸第4 條第1 項第1 款所稱其
    他可發射金屬或子彈具有殺傷力之各式槍砲者，處5 年以上
    有期徒刑，併科新臺幣1000萬元以下罰金」，於刪除後，與
    修正前第10條合併修正，移列為修正後同條例第8 條第4 項
    及第1 項：「未經許可，持有、寄藏或意圖販賣而陳列第1
    項所列槍枝者，處3 年以上10年以下有期徒刑，併科新臺幣
    700 萬元以下罰金」、「未經許可，製造、販賣或運輸鋼筆
    槍、瓦斯槍、麻醉槍、獵槍、空氣槍或第4 條第1 項第1 款
    所定其他可發射金屬或子彈具有殺傷力之各式槍砲者，處無
    期徒刑或5 年以上有期徒刑，併科新台幣1000萬元以下罰金
    」，均加重刑責。於比較新舊法後，以舊法有利於行為人，
    依刑法第2 條第1 項但書之規定，自應適用修正前之規定論
    處。
  (二)核被告所為，係違反修正前槍砲彈藥刀械管制條例第11條第
    4 項之未經許可持有其他可發射子彈具有殺傷力之槍砲罪、
    同條例第12條第4 項之未經許可持有子彈罪。
  (三)被告以1 持有行為，同時觸犯上開2 罪名，為想像競合犯，
    應依刑法第55條之規定，從1 重之未經許可持有其他可發射
    子彈具有殺傷力之槍砲罪處斷。
  (四)審酌被告非法持有槍、彈等物，對社會治安潛藏之危險非輕
    ，且犯後始終否認犯行，顯不具悔意等一切情狀，量處如主
    文所示之刑，併科罰金部分並諭知易服勞役之折算標準，雖
    公訴人求處被告有期徒刑2 年10月，併科罰金新臺幣12萬元
    ，然綜合前揭情狀，認公訴人求刑稍嫌過重，乃量處如主文
    所示之刑，附此敘明。
  (五)扣案具有殺傷力之仿FN廠半自動手槍製造之改造玩具手槍1
    支（含彈匣1 個，槍枝管制編號：0000000000號），為違禁
    物，應依刑法第38條第1 項第1 款之規定宣告沒收；扣案之
    飼料袋1 個為被告所有，此經被告於警詢時供述明確，且係
    供被告持有槍、彈所用之物，應依刑法第38條第1 項第2 款
    之規定宣告沒收。至扣案之改造子彈1 顆既經鑑驗試射業如
    前述，已失其原有之結構及效能，不具殺傷力，並非違禁物
    ，另扣案之不具殺傷力之空氣長槍1 支、漁槍1 支、具子彈
    外型之實心金屬物1 顆、瓦斯鋼瓶1 罐等物均非違禁物，又
    非供被告持有槍、彈所用之物，均不另為沒收之諭知，併此
    敘明。
五、適用法律依據：
  (一)刑事訴訟法第299 條第1 項前段。
  (二)（修正前）槍砲彈藥刀械管制條例第11條第4 項、第12條第
    4 項。
  (三)刑法第11條前段、第2 條第1 項但書、第55條、第42條第2
    項、第38條第1 項第1 款、第2 款。
  (四)罰金罰鍰提高標準條例第2 條。
  (五)現行法規所定貨幣單位折算新臺幣條例第2 條。
本案經檢察官劉玉書到庭執行職務。
中　　華　　民　　國　　94　　年　　6 　　月　　28　　日
                  刑事第二庭審判長法　官　林 燦 都
                                  法　官　黃 怡 玲
                                  法　官　張 文 毓
以上正本證明與原本無異
如不服本判決應於送達後10日內向本院提出上訴狀
                                  書記官  陳 淑 華
中　　華　　民　　國　　94　　年　　6 　　月　　28　　日
附錄本判決論罪科刑法條
修正前槍砲彈藥刀械管制條例第11條第4 項
未經許可，持有、寄藏或意圖販賣而陳列第1 項所列槍砲者，處
1 年以上7 年以下有期徒刑，併科新臺幣700 萬元以下罰金。
槍砲彈藥刀械管制條例第12條第4 項
未經許可，持有、寄藏或意圖販賣而陳列子彈者，處5 年以下有
期徒刑，併科新台幣300 萬元以下罰金。
